臺灣屏東地方法院民事裁定　　　　　　　　95年度破字第11號
聲　請　人　甲○○
上列聲請人聲請破產宣告事件，本院裁定如下：
    主  文
聲請駁回。
聲請程序費用由聲請人負擔。
    理  由
一、聲請意旨略以：伊因誤信人言而投資基金公司，希冀獲利每
    月數萬元之利潤，而向銀行借貸，籌措資金投資，詎料該公
    司突然倒閉，聲請人除投資之基金血本無歸外，尚欠大筆債
    務，本欲努力償還，無奈景氣尚未復甦，所得微薄入不敷出
    ，目前積欠各債權人總金額達新臺幣（下同）3,464,795 元
    ，以聲請人現有財產僅有現金303,000 元及土地一筆、房屋
    一棟，總值約1,303,550 元，月入3 萬餘元，且將屆齡退休
    ，實已無法負擔利息支出，更遑論本金清償，伊顯已無力清
    償債務，且負債大於資產，故聲請宣告破產等語。
二、按破產，對債務人不能清償債務者宣告之；破產管理人之報
    酬為財團費用；破產人及其家屬之必要生活費，視為財團費
    用；財團費用及財團債務，應先於破產債權，隨時由破產財
    團清償之，破產法第57條、第95條第1 項第3 款、第2 項及
    第97條分別定有明文。次按對於破產人之債權，在破產宣告
    前成立者，為破產債權，非依破產程序，不得行使；破產債
    權人依破產程序已受清償者，其債權未能受清償之部分，請
    求權視為消滅，破產法第98條、第99條及第149 條前段亦有
    明文。是以，破產乃債務人於經濟發生困難，無力對全體債
    權人為清償時，由法院強制介入將債務人之全部財產依一定
    程序為變價及分配，使全體債權人得以公平受償之一般執行
    程序，故如債務人確係毫無財產可構成破產財團，或可預見
    債務人之財產不敷清償破產財團之費用及債務時，因進行破
    產程序之結果，債務人並無財產可供債權人分配受償以清理
    其債務，反而徒增財團費用之支出，其破產程序即毫無實益
    可言，而與破產制度之本旨有違，法院自應裁定駁回破產之
    聲請。
三、經查：(一)聲請人分別積欠如附表所示債權人之債務金額，合
    計4,901,734 元之事實，經本院向如附表所示之各債權人查
    詢無訛，有各債權人回函等件可憑，堪信為真實。(二)聲請人
    主張每月薪資收入為3 萬餘元所得外，尚有現金303,000 元
    ，及土地、房屋各1 筆，固然上開不動產為聲請人所有，惟
    該2 筆不動產，前經債權人台北富邦商業銀行股份有限公司
    、聯邦商業銀行股份有限公司聲請拍賣，經特別變賣程序後
    之拍賣，定最低拍賣價格為846,000 元，仍未拍定，且債權
    銀行亦未承受之事實，業經調取本院民國95年度執字第1696
    3 號拍賣抵押物執行事件卷宗，查明無訛，足見上開2 筆不
    動產現值，已與聲請人估算之1,303,550 元，價值上有相當
    落差，再者，該2 筆不動產經本院公開拍賣程序仍無法順利
    拍定以換得等值現金，或經由債權人承受，以減輕債務負擔
    ，顯然處分或出售該2 筆不動產所須程序冗長，且勢必降價
    求售，所能換得之現值，恐更低於上開最低拍賣價格846,00
    0 元；又聲請人自陳有現金資產303,000 元一事，經本院分
    別於96年4 月2 日、4 月27日函請聲請人於文到後5 日內補
    正提出現金資產憑據（本院卷(一)124 頁、126 頁），並於6
    月6 日再以電話通知補正提出（本院卷(二)106 頁），惟聲請
    人迄今仍未補正提出，且聲請人亦未於96年2 月15日、7 月
    10日調查程序期日到庭說明，則聲請人上開自陳有現金資產
    303,000 元一事，即屬可疑，尚難採信；況且，本院亦同於
    96年4 月2 日、4 月27日函請聲請人於文到後5 日內補正提
    出同居共財親屬或受聲請人扶養之人（本院卷(一)124 頁、12
    6 頁），並於6 月6 日再以電話通知補正提出（本院卷(二)10
    6 頁），均已合法通知聲請人，然未獲聲請人置理，且聲請
    人亦未於96年2 月15日、7 月10日調查程序期日到庭說明之
    情形下，本院審酌聲請人每月除需負擔自身之生活費用外，
    依據本院調得之聲請人全戶戶籍資料（本院卷(二)109-111 頁
    ），得悉聲請人尚須扶養配偶李愛玉，參以目前實務上破產
    管理人之報酬至少為50,000元，如聲請人獲准破產，因破產
    程序須召開債權人會議、出售資產、分配破產財團等程序，
    預估破產程序期間應約為2 年，及聲請人本人、配偶依內政
    部公佈之臺灣省平均每人每月費用9,210 元計算其必要生活
    費用，此期間內聲請人所需支出之財團費用至少為482,080
    元（9,210 ×24×2+50,000＝492,080） ，倘若依據上開聲
    請人全戶戶籍資料所載，聲請人尚有一名大學肄業之長子潘
    福星，如聲請人須支付該名子女大學生活所需費用，則聲請
    人所需支出之財團費用更高達713,120 元（9,210 ×24×3+
    50,000＝713,120） ，已與上開2 筆不動產價值所差無幾，
    。綜上，聲請人並無法證明其有積極財產可構成破產財團，
    故如准許聲請人破產，不但無法清償任何破產債務，反而徒
    增破產費用之支出，揆之首開說明，聲請人聲請宣告破產，
    並無實益，其聲請即無理由，應予駁回。另參以本院調得聲
    請人使用信用卡消費明細資料，得悉聲請人持卡前往「家樂
    福中正倉庫」、「台糖屏東量販店」、「大通照相器材有限
    公司」、「寶光銀樓」、「育德汽車企業行」、「震旦通訊
    內埔廣濟店」、「華歌爾新潮流行專門店」等處消費，且消
    費金額動輒達數萬元之譜，其中94年11月28日持卡前往「家
    樂福中正倉庫」單日消費金額高達375,953 元（本院卷(二)4
    頁、100 頁）、93年8 月5 日、94年4 月15日持卡前往「華
    歌爾新潮流行專門店」消費金額為15,500元、12,310元（本
    院卷(二)91頁、99頁），此等非生活必須之花費，聲請人猶不
    知節制，仍恣意為娛樂消費，致積欠龐大卡債，倘若仍准其
    破產，將使其得以免除債務，而債權銀行之債權將在幾乎難
    獲償分文下即歸於消滅，此無異鼓勵不當消費，更足以戕害
    社會經濟，自屬不符誠信原則，亦不應准許，併此敘明。
四、依破產法第5 條、民事訴訟法第95條、第78條，裁定如主文
    。
中　　華　　民　　國　　96　　年　　8 　　月　　17　　日
                  民事第二庭  法  官   林孟和
以上為正本，係照原本作成。
如對本裁定抗告須於裁定送達後10日內向本院提出抗告狀，並繳
納抗告費新臺幣1,000 元。
                              書記官　蔣開屏
中　　華　　民　　國　　96　　年　　8 　　月　　16    日
附表：
┌──┬──────┬──────────────┬────┐
│編號│債權人      │債權金額（新臺幣/民國）     │備    註│
├──┼──────┼──────────────┼────┤
│1   │台北富邦商業│(1)本金119,183 元，利息22,191│本院卷(一)│
│    │銀行        │  元（週年利率百分之19.69 計│217頁   │
│    │            │  算至96年5 月15日），違約金│        │
│    │            │  900 元。                  │        │
│    │            ├──────────────┤        │
│    │            │(2)本金75,000元，利息2,438 元│        │
│    │            │  （週年利率百分之10.145計算│        │
│    │            │  至96年5 月15日）。        │        │
│    │            ├──────────────┤        │
│    │            │(3)本金225,000 元，利息7,316 │        │
│    │            │  元（週年利率百分之10.105計│        │
│    │            │  算至96年5 月15日）。      │        │
│    │            ├──────────────┤        │
│    │            │(4)本金560,000 元，利息20,427│        │
│    │            │  元（週年利率百分之11.38 計│        │
│    │            │  算至96年5 月15日）。      │        │
│    │            ├──────────────┤        │
│    │            │(5)本金991,691 元，利息27,029│        │
│    │            │  元（週年利率百分之8.36計算│        │
│    │            │  至96年5 月15日），違約金  │        │
│    │            │  2,702 元。                │        │
│    │            ├──────────────┤        │
│    │            │(1)(2)(3)(4)(5)本金部分合計：    │        │
│    │            │  1,970,874 元。            │        │
├──┼──────┼──────────────┼────┤
│2   │美商美國運通│(1)380,693元。               │本院卷(一)│
│    │銀行股份有限├──────────────┤50頁、本│
│    │公司        │(2)197,357元。               │院卷(二)3 │
│    │            ├──────────────┤、40頁  │
│    │            │(1)(2)合計：578,050元。       │        │
├──┼──────┼──────────────┼────┤
│3   │新竹國際商業│205,853 元，其中179,120 元自│本院卷(一)│
│    │銀行        │95年2 月21日起至清償日止，按│72、222 │
│    │            │週年利率百分之11.88 計算之利│頁      │
│    │            │息；自95年3 月21日起至清償日│        │
│    │            │止，逾期在6 個月內者按上開利│        │
│    │            │率百分之10，逾期超過六個月者│        │
│    │            │，按上開利率百分之20計算之違│        │
│    │            │約金。                      │        │
├──┼──────┼──────────────┼────┤
│4   │聯邦商業銀行│(1)75,578元，自95年2 月9 日起│本院卷(一)│
│    │股份有限公司│  至清償日止，按週年利率百分│51、144 │
│    │            │  之18.25 計算之利息；利息  │頁、本院│
│    │            │  7,612 、違約金639 元。    │卷(二)65頁│
│    │            ├──────────────┤        │
│    │            │(2)478,000 元，其中461,029 元│        │
│    │            │  自95年9 月1 日起至清償日止│        │
│    │            │  ，按週年利率百分之19.71 計│        │
│    │            │  算之利息；自95年9 月1 日起│        │
│    │            │  至清償日止，逾期在6 個月內│        │
│    │            │  者每月計付1500元違約金及手│        │
│    │            │  續費1000 元 。            │        │
│    │            ├──────────────┤        │
│    │            │(1)(2)合計：553,578 元。      │        │
├──┼──────┼──────────────┼────┤
│5   │台新國際商業│(1)135,484 元，利息22,301 元 │本院卷(一)│
│    │銀行股份有限│  ，違約金12,195元。        │56 頁   │
│    │公司        ├──────────────┤        │
│    │            │(2)109,394 元，利息18,102 元 │        │
│    │            │  ，違約金2,188 元。        │        │
│    │            ├──────────────┤        │
│    │            │(3)239,389 元，利息24,660 元 │        │
│    │            │  ，違約金2,059 元。        │        │
│    │            ├──────────────┤        │
│    │            │(1)(2)(3)本金部分合計：484,267 │        │
│    │            │  元。                      │        │
├──┼──────┼──────────────┼────┤
│6   │國泰世華商業│(1)17,491元，其中15,000元自95│本院卷(一)│
│    │銀行股份有限│  年9 月11日起至清償日止，按│60-62 頁│
│    │公司        │  週年利率百分之19.7 計 算之│        │
│    │            │  利息。                    │        │
│    │            ├──────────────┤        │
│    │            │(2)129,394 元，其中117,450 元│        │
│    │            │  自95年9 月11日起至清償日止│        │
│    │            │  ，按週年利率百分之14.88 計│        │
│    │            │  算之利息，及每月計付手續費│        │
│    │            │  1288元。                  │        │
│    │            ├──────────────┤        │
│    │            │(1)(2)合計：146,885 元。      │        │
├──┼──────┼──────────────┼────┤
│7   │荷蘭銀行股份│170,719元。                 │本院卷(一)│
│    │有限公司    │                            │63 頁   │
├──┼──────┼──────────────┼────┤
│8   │中國信託商業│420,355元。                 │本院卷(一)│
│    │銀行股份有限│                            │66 頁   │
│    │公司        │                            │        │
├──┼──────┼──────────────┼────┤
│9   │玉山商業銀行│167,304元。                 │本院卷(一)│
│    │股份有限公司│                            │70 頁   │
├──┼──────┼──────────────┼────┤
│10  │匯豐商業銀行│78,613元。                  │本院卷(一)│
│    │股份有限公司│                            │65 頁   │
├──┼──────┼──────────────┼────┤
│11  │財將企業股份│125,236 元，自95年10月23日起│本院卷(一)│
│    │有限公司    │至清償日止，按週年利率百分之│79、143 │
│    │            │12.5計算之利息。            │頁      │
├──┴──────┴──────────────┴────┤
│上開債權合計：4,901,734元。                               │
└─────────────────────────────┘
